【裁判字號】    99,易緝,9
【裁判日期】    990226
【裁判案由】    頂替
【裁判全文】
臺灣臺南地方法院刑事判決               99年度易緝字第9號
公  訴  人  臺灣臺南地方法院檢察署檢察官
被      告  乙○○
上列被告因頂替案件，經檢察官提起公訴（96年度偵字第3684號
），被告就犯罪事實為有罪之陳述，本院合議庭裁定由受命法官
獨任進行簡式審判程序，判決如下：
    主  文
乙○○犯頂替罪，處有期徒刑肆月，如易科罰金以銀元佰元即
新臺幣玖佰元折算壹日，減為有期徒刑貳月，如易科罰金以銀元
佰元即新臺幣玖佰元折算壹日。
    事實及理由
一、本件被告犯罪事實、證據及應適用之法條，除補充記載「被
    告乙○○於偵訊之供述及本院審理時之自白，及共同被告鄭
    德發、林文法、田育哲於本院審理時之自白」外，餘均引用
    檢察官起訴書之記載（如附件）。
二、按除簡式審判程序、簡易程序及刑事訴訟法第376條第1款、
    第2款所列之罪之案件外，第一審應行合議審判；次按除被
    告所犯為死刑、無期徒刑、最輕本刑為3年以上有期徒刑之
    罪或高等法院管轄第一審案件者外，於法院行準備程序進行
    中，被告先就被訴事實為有罪之陳述時，審判長得告知被告
    簡式審判程序之旨，並聽取當事人、代理人、辯護人及輔佐
    人之意見後，裁定進行簡式審判程序，刑事訴訟法第273條
    之1第1項及284條之1分別定有明文。本件被告乙○○被訴刑
    法第164條第2項之罪，乃除死刑、無期徒刑、最輕本刑為3
    年以上有期徒刑以外之罪，亦為刑事訴訟法第376條第2款之
    罪之案件，其於本院準備程序中就被訴事實為有罪之陳述，
    經告知簡式審判程序之旨，並聽取公訴人、被告之意見後，
    本院認為適宜進行簡式審判程序，依刑事訴訟法第273條之2
    、第159條第2項之規定，不適用傳聞法則有關限制證據能力
    之相關規定；並得依同法第310條之2準用第454條之規定製
    作略式判決書，合先敘明。
三、論罪科刑
  (一)被告乙○○行為後，刑法業於94年2月2日修正公布，95年
      7月1日起施行。按行為後法律有變更者，適用行為時之法
      律，但行為後之法律有利於行為人者，適用最有利於行為
      人之法律，修正後刑法第2條第1項定有明文。此條規定係
      規範行為後法律變更所生新舊法律比較適用之準據法，本
      身尚無新舊法比較之問題，於新法施行後，應一律適用新
      法第2條第1項之規定，為「從舊從輕」之比較。而本次法
      律變更，比較時應就罪刑有關之共犯、未遂犯、想像競合
      犯、牽連犯、連續犯、結合犯，以及累犯加重、自首減輕
      暨其他法定加減原因（如身分加減）與加減例等一切情形
      ，綜其全部罪刑之結果而為比較（最高法院95年5月23日
      95年度第八次刑事庭會議決議參照）。經查：
    1.本件被告乙○○犯罪後，刑法第33條第5款關於罰金法定
      最低度刑，原規定為銀元一元以上。95年7月1日修正公布
      施行之刑法第33條第5款則規定為新台幣一千元以上，以
      百元計算之。修正後之刑法第33條第5款規定，並非有利
      於行為人，依刑法第2條第1項規定，應適用行為時之規定
      。
    2.被告於犯罪時之刑法第41條第1項前段規定：「犯最重本
      刑為5年以下有期徒刑以下之刑之罪，而受6個月以下有期
      徒刑或拘役之宣告，因身體、教育、職業或家庭之關係或
      其他正當事由，執行顯有困難者，得以1元以上3元以下折
      算一日，易科罰金。」又被告行為時之易科罰金折算標準
      ，修正前罰金罰鍰提高標準條例第2條前段（現已刪除）
      規定，就其原定數額提高為100倍折算1日，則本件被告行
      為時之易科罰金折算標準，最多應以銀元300元折算1日，
      經折算為新臺幣後，最多應以新臺幣90 0元折算1日。惟
      95年7月1日修正公布施行之刑法第41條第1項前段規定：
      「犯最重本刑為5年以下有期徒刑以下之刑之罪，而受6個
      月以下有期徒刑或拘役之宣告，得以新台幣一千元、二千
      元或三千元折算一日，易科罰金。」比較修正前後之易科
      罰金折算標準，以95年7月1日修正公布施行前之規定，較
      有利於被告，應依刑法第2條第1項前段規定，適用修正前
      之刑法第41條第1項前段及修正前罰金罰鍰提高標準條例
      第2條之規定，定其折算標準（最高法院96年台非字第58
      號判決意旨參照）。
    3.綜上，經綜合法律修正前後之整體比較，揆諸前揭最高法
      院決議及修正後刑法第2條第1項之「從舊從輕」原則，適
      用94年2月2日修正前之刑罰法律，對被告較為有利，自應
      整體適用修正前刑法之相關規定。
  (二)核被告乙○○所為，係犯刑法第164條第2項頂替罪。爰審
      酌被告頂替人犯之舉，將使刑罰之追訴失去公平正義，妨
      害司法公正，對犯罪偵查、真實發現影響程度甚鉅，惟念
      其終知坦承犯行，態度良好，及其素行、智識程度等一切
      情狀，量處如主文所示之刑，並依修正前刑法第41條第1
      項前段及修正廢止前罰金罰鍰提高標準條例第2條，諭知
      易科罰金之折算標準，以示懲儆。又中華民國九十六年罪
      犯減刑條例已於96年7月16日施行，本件被告乙○○犯罪
      行為時在96年4月24日以前，合於中華民國九十六年罪犯
      減刑條例第2條第1項第3款之規定，且無該條例第3條規定
      不予減刑之情形，爰依該條例第2條第1項第3款、第7條規
      定，減其宣告刑二分之一，並諭知易科罰金之折算標準。
據上論斷，應依刑事訴訟法第273條之1第1項、第299條第1項前
段、第310條之2、第454條第2項，刑法第2條第1項前段、第164
條第2項、修正前第41條第1項前段、刑法施行法第1條之1，廢止
前罰金罰鍰提高標準條例第2條，中華民國96年罪犯減刑條例第2
條第1項第3款、第7條、第9條，判決如主文。
本案經檢察官甲○○到庭執行職務。
中    華    民    國    99    年    2     月    26    日
                  刑事第七庭    法  官  田幸艷
以上正本證明與原本無異。
如不服本判決應於收受本判決後10日內向本院提出上訴書狀，並
應敘述具體理由。其未敘述上訴理由者，應於上訴期間屆滿後20
日內向本院補提理由書狀（均須按他造當事人之人數附繕本）「
切勿逕送上級法院」。
                                書記官  莊文茹
中    華    民    國    99    年    2     月    26    日
附錄法條：
中華民國刑法第164條
藏匿犯人或依法逮捕拘禁之脫逃人或使之隱避者，處2年以下有
期徒刑、拘役或5百元以下罰金。
意圖犯前項之罪而頂替者，亦同。

司法院資訊處製作；財團法人民間司法改革基金會備份。
